臺灣板橋地方法院民事判決　　　　　　　95年度訴字第2628號
原　　　告　歡喜樓第一期管理委員會
法定代理人　乙○○
訴訟代理人　林淑娟律師
被　　　告　甲○○
訴訟代理人　趙平原律師
上列當事人間請求給付管理費等事件，本院於民國96年11月12日
言詞辯論終結，判決如下：
    主  文
被告應給付原告新台幣參萬捌仟伍佰貳拾玖元，及自民國九十五
年七月八日起至清償日止，按年息百分之五計算之利息。
原告其餘之訴駁回。
訴訟費用由被告負擔百分之一，餘由原告負擔。
本判決第一項得假執行。但被告得以新台幣參萬捌仟伍佰貳拾玖
元或等值之有價證券預供擔保而免為假執行。
原告其餘假執行之聲請駁回。
    事實及理由
一、本件原告訴之聲明第2 項原為「被告應將座落於台北縣林口
    鄉○○段17地號土地上，門牌編號文化二路1 段68巷2 號地
    下1 樓，其中依台灣省政府住宅及都市發展局84使林字第05
    2 號地下壹層平面圖所示之法定停車位及共有部分（如附圖
    編號A 及編號B 部分）返還予『原告』並塗銷該部分之所有
    權登記」，嗣變更為「被告應將座落於台北縣林口鄉○○段
    17地號土地上，門牌編號文化二路1 段68巷2 號地下1 樓，
    其中依台灣省政府住宅及都市發展局84使林字第052 號地下
    壹層平面圖所示之法定停車位及共有部分（如附圖編號A 及
    編號B 部分）返還予『歡喜樓第1 期之全體區分所有權人』
    並塗銷該部分之所有權登記」，核無礙於被告之防禦及訴訟
    之終結，應依民事訴訟法第255 條第1 項第7 款規定准許之
    。
二、原告主張：(1)緣訴外人澤普世一資產管理股份有限公司（下
    稱澤普公司）係於民國93年5 月10日經拍賣取得歡喜樓第1
    期社區地下1 樓建號4294（即第29-45 車位及車道），面積
    範圍全部及建號4377（即1-28車位）權利範圍萬分之844 （
    下稱系爭建物），惟當時因地下1 樓之性質係為防空避難室
    兼停車場，故法院並未點交，可見澤普公司並未取得系爭建
    物之專有使用權。嗣於94年9 月5 日，澤普公司復將系爭建
    物出賣予被告，此時被告亦未取得系爭建物之專有使用權。
    (2)按依台灣省政府住宅及都市發展局84使林字第052 號地下
    壹層平面圖係明白載明法定停車位28輛（1-28）（即附圖編
    號A 部分），此即為使用執照中所述之防空避難室兼停車場
    部分，係屬歡喜樓第1 期住戶所共有部分，其所有權係不得
    為移轉；另車道、汽車坡道、台電配電室、梯間、排煙井、
    電信機房、水箱、排煙室及廁所（即附圖編號B 部分）亦屬
    歡喜樓第1 期住戶所共有部分，其所有權亦不得為移轉；而
    歡喜樓第1 期銷售完成後，本案之建商宇淳建設股份有限公
    司（下稱宇淳公司）僅保有日用品零售業及獎勵停車位（1-
    17）部分（即附圖編號C 部分），惟宇淳公司於所有權登記
    時，竟擅將系爭建物登記於其名下，並擅將系爭建物變更如
    新莊地政事務所建物測量成果圖之配置，顯與使用執照上之
    性質及配置有別，則其所有權之登記自應塗銷。(3)按數人按
    其應有部分對於一物有所有權者，為共有人，又共有物之處
    分變更及設定負擔，應得共有人全體之同意，此為民法第81
    7 條第1 項及第819 條第2 項所明定。今宇淳公司竟於未經
    歡喜樓第1 期住戶之全體共有人同意下，擅將系爭建物變更
    登記所有權，則其所有權之登記自屬無理由，而後澤普公司
    再經拍賣取得系爭建物，亦屬無合法權源，此觀之當時系爭
    建物並未經點交程序自明。基此，被告既經無合法權源之澤
    普公司買受系爭建物，亦屬無合法權源，原告既為系爭建物
    之管理委員會，自得依民法第767 條之規定，請求被告返還
    附圖編號A 及編號B 部分，並塗銷關於台北縣林口鄉○○○
    路○ 段68巷2 號地下1 樓之依附圖編號A 及編號B 部分之所
    有權登記。(4)被告對於系爭建物所應有之專有部分，係為附
    圖所示編號C 部分（包含日用品零售業及1-17之獎勵停車位
    ），其日用品零售業之面積為28.01M2 ，而停車位面積依建
    築技術規則建築設計施工編第60條第1 項規定，每輛停車位
    空間，應為寬2.5M、長6M，亦即面積應為15M2，則依此計算
    被告所專有之面積應為283.01M2，即為85.61 坪，管理費依
    每月每坪50元計算，每月之管理費為新台幣（下同）4,281
    元，今被告已積欠9 個月之管理費（94年9 月至95年5 月）
    計達3 萬8,529 元，原告並已於95年6 月5 日以台北南陽郵
    局第9106號存證信函催告繳交，惟被告仍未給付，原告自得
    依公寓大廈管理條例第21條之規定向被告請求積欠之管理費
    等情。並聲明：(1)被告應給付原告3 萬8,529 元，及自起訴
    狀送達翌日起至清償日止，按年息百分之5 計算之利息；(2)
    被告應將座落於台北縣林口鄉○○段17地號土地上，門牌編
    號文化二路1 段68巷2 號地下1 樓，其中依台灣省政府住宅
    及都市發展局84使林字第052 號地下壹層平面圖所示之法定
    停車位及共有部分（如附圖編號A 及編號B 部分）返還予歡
    喜樓第1 期之全體區分所有權人並塗銷該部分之所有權登記
    ；(3)願供擔保請准宣告假執行。
三、被告則以：(1)系爭4294建號建物（附圖編號B 之車道部分，
    包含於4294建號之建物中），主要用途記載為「商業用」，
    又系爭4294、4377建號建物係於地下1 層，其記載之各層用
    途，地下1 樓均載為日常用品零售業兼停車場，均非所載地
    下3 層之防空避難室兼停車場。(2)被告合法買受系爭建物，
    並按應有部分與區分所有權人繼續共有關係，自無需共有人
    全體之同意，原告請求返還及塗銷無理由。查原告自澤普公
    司買受系爭建物及土地，並按應有部分，與其餘區分所有權
    人繼續共有關係，而非就該一部分取得單獨所有權，被告之
    受讓，不需所有區分所有權人之同意，原告訴請返還及塗銷
    並無理由。(3)被告因買賣、信賴登記，而取得系爭建物物權
    ，原告不得主張權利，否則即有違民法物權之公示與公信原
    則。蓋依台北縣新莊地政事務所96年4 月30日檢送之台北縣
    林口鄉○○段00000-000 建號之異動資料顯示，宇淳公司係
    於84年5 月19日為第1 次登記，而澤普公司係於93年7 月15
    日拍賣取得系爭建物而為所有權登記，此項登記之絕對效力
    ，係為保護因信賴登記而取得系爭不動產權利之第3 人即被
    告嗣被告於94年10月12日經買賣之法律行為而取得系爭不動
    產物權，是以被告取得系爭建物係合法有據，原告起訴主張
    返還及塗銷所有權登記，即無理由。(4)原告所有之系爭編號
    C ，依法固應繳交停車位，惟被告買受迄今，屢向原告請求
    返還土地及建物，均未獲置理，且系爭建物迄今仍遭原告大
    樓住戶擅自佔用中，原告從未予以管理，業據勘驗筆錄勘驗
    結果第三項記載，編號C 及A 停車位有部分車位遭未掛車牌
    之汽車任意停置，又有被證1 之照片18張，證明原告未為管
    理，致共有之系爭車位及專有之編號C 車位均遭佔用，被告
    迄又未獲管理之實益，原告請求訴之聲明第1 項之管理費應
    無理由等語置辯。並聲明：(1)原告之訴及假執行之聲請均駁
    回；(2)如受不利判決，願以現金或等值之有價證券供擔保請
    准宣告免為假執行。
四、原告主張登記被告所有座落台北縣林口鄉○○段17地號土地
    上門牌編號文化二路1 段68巷2 號地下1 樓如附圖編號A 及
    編號B 部分所示之法定停車位及共有部分，依法為歡喜樓第
    1 期之全體區分所有權人共有之事實，為被告所否認，原告
    固提出台灣省政府住宅及都市發展局84使林字第052 號使用
    執照等件為證，經查：
  (1)依台灣省政府住宅及都市發展局84使林字第052 號使用執照
    所示，座落台北縣林口鄉○○段17地號土地上之文化二路1
    段64號等162 戶，為地上12層、地下3 層建物，其各層用途
    ：地下第1 層為日常用品零售業、地上第2 至12層為集合住
    宅、地下第1 層為日常用品零售業兼停車場、地下第2 層為
    停車場、地下第3 層為防空避難室兼停車場，而系爭建物係
    座落台北縣林口鄉○○段17地號土地上建號4294（含共用部
    分4377建號）即文化二路1 段68巷2 號地下1 樓，其用途即
    為日常用品零售業兼停車場，故原告主張系爭建物為上述使
    用執照所述之防空避難室兼停車場云云，應有誤會。
  (2)系爭台北縣林口鄉○○段4294建號即文化二路1 段68巷2 號
    地下1 樓建物所有權全部（含共用部分4377建號應有部分萬
    分之844） ，既登記為被告單獨所有，且其法定用途為日常
    用品零售業兼停車場，亦如前述，自非屬歡喜樓第1 期全體
    住戶所共有部分，故原告請求被告將系爭建物如附圖編號A
    、B 部分返還予歡喜樓第1 期之全體區分所有權人並塗銷該
    部分之所有權登記，顯無理由。
  (3)按「依本法所為之登記，有絕對效力」，土地法第43條定有
    明文，又「土地法第43條所謂登記有絕對效力，係為保護第
    3 人起見，將登記事項賦與絕對真實之公信力，故真正權利
    人祇許在未有第3 人取得權利前，以登記原因無，效或得撤
    銷為塗銷登記之請，求若至已有第3 人本於現存之登記而為
    取得權利之新登記以後，則除得依土地法第68 規 定請求損
    害賠償外，不得更為塗銷登記之請求，因之真正權利人對於
    第三人依此取得之不動產，訴請返還，自無法律上之根據」
    ，最高法院亦著有41年台上字第323 號判例可資參照。查依
    卷附台北縣新莊地政事務所96年4 月30日檢送台北縣林口鄉
    ○○段00000-000 建號異動資料所示，系爭建物係由宇淳公
    司於84年5 月19日為第1 次登記，嗣因拍賣原因，於93年7
    月15日移轉登記為澤普公司所有，並於94年10月12日因買賣
    原因，再移轉登記為被告所有，是揆諸上揭說明，原告請求
    被告將系爭建物如附圖編號A、B部分返還予歡喜樓第1 期之
    全體區分所有權人並塗銷該部分之所有權登記，自無法律上
    之根據。
五、原告復主張被告就系爭建物如附圖所示編號C 部分，應繳管
    理費每月4,281 元，自94年9 月至95年5 月已積欠9 個月共
    計3 萬8,529 元之事實，為被告所不爭執，已堪信為真實。
    被告雖抗辯其買受迄今，屢向原告請求返還土地及建物，均
    未獲置理，且系爭建物現仍遭原告大樓住戶擅自佔用中，原
    告從未予以管理，被告既未獲管理之實益，原告請求被告給
    付管理費即無理由云云。惟查，經本院履勘現場結果，附圖
    編號C 部分固有少數車位遭未掛車牌之汽車任意停置佔用，
    然絕大部分車位均屬空置，被告應可正常使用，且縱有少數
    車位遭他人停車佔用，被告仍應本於所有權人身分自行請求
    無權占有者返還，亦不應歸責於原告，是被告所辯尚無可取
    。故原告依公寓大廈管理條例第21條規定，請求被告給付積
    欠之管理費3 萬8,529 元，自應准許。
六、從而，原告依給付管理費之法律關係，請求被告給付3 萬8,
    529 元，及自起訴狀繕本送達翌日即95年7 月8 日起至清償
    日止，按年息百分之5 計算之利息，為有理由，應予准許。
    至原告依民法第767 條規定，請求被告應將座落於台北縣林
    口鄉○○段17地號土地上，門牌編號文化二路1 段68巷2 號
    地下1 樓，其中依台灣省政府住宅及都市發展局84使林字第
    052 號地下壹層平面圖所示之法定停車位及共有部分（如附
    圖編號A 及編號B 部分）返還予歡喜樓第1 期之全體區分所
    有權人並塗銷該部分之所有權登記，則無理由，應予駁回。
七、兩造陳明願供擔保請准宣告假執行及免為假執行，就原告勝
    訴部分，所命之給付金額未逾50萬元，應依民事訴訟法第38
    9 條第1 項第5 款之規定，職權宣告假執行，並酌定相當擔
    保金額宣告免為假執行。至原告敗訴部分，假執行之聲請已
    失依附，應予駁回。
據上論結，本件原告之訴為一部有理由，一部無理由，依民事訴
訟法第79條、第389 條第1 項第5 款、第392 條第2 項，判決如
主文。
中　　華　　民　　國　　96　　年　　11　　月　　26　　日
                  民事第二庭    法　官　連士綱
以上正本係照原本作成
如對本判決上訴，須於判決送達後20日內向本院提出上訴狀
中　　華　　民　　國　　96　　年　　11　　月　　27　　日
                                書記官　李宏明
